【裁判字號】    98,訴,322
【裁判日期】    980820
【裁判案由】    請求返還借款
【裁判全文】
臺灣屏東地方法院民事判決               98年度訴字第322號
    原      告  第一商業銀行股份有限公司
    法定代理人  丁○○
    訴訟代理人  戊○○
    被      告  甲○○原名林.
                乙○○
上列當事人間請求返還借款事件，本院於民國98年8 月6 日言詞
辯論終結，判決如下：
    主      文
被告應於繼承被繼承人丙○○（身分證統一編號：Ｚ000000000號
）之遺產範圍內，連帶給付原告新臺幣壹佰柒拾萬仟伍佰肆拾
伍元，及依附表所示方式計算之利息、違約金。
訴訟費用由被告於繼承被繼承人丙○○之遺產範圍內連帶負擔。
    事實及理由
一、原告起訴主張：訴外人即被繼承人丙○○於民國91年8 月28
    日及93年8 月6 日，各向原告借款新臺幣（下同）200 萬元
    及18萬元，約定按月攤還本息，到期日各為106 年8 月28日
    及108 年8 月6 日，利息、違約金之計算詳如附表所示，同
    時簽立借據2 紙，作為借款之憑據。詎前項借款自95年11月
    28日及95年12月7 日起即未依約履行繳付，迭經催討未果，
    依借據第10、11條之約定，該借款應視為全部到期，尚欠本
    金1,703,545 元，及如附表所示之利息、違約金。嗣被繼承
    人丙○○於95年11月27日死亡，由被告為其遺產繼承人，且
    被告已於法定期間聲請限定繼承，故應對被繼承人丙○○之
    債務於繼承被繼承人之遺產範圍內負連帶清償責任等語。並
    聲明：如主文第一項所示。
二、被告則以：被告固為被繼承人丙○○之繼承人，惟被告均已
    於被繼承人丙○○死亡後法定期間內辦理限定繼承，故僅需
    就因繼承所得之遺產範圍內償還原告債務等語。並聲明：原
    告之訴駁回。
三、原告主張之事實，業據提出系爭借據影本2 份、第一商業銀
    行放款內容查詢單、本院96年3 月21日屏院惠少家慧字第09
    60006160號函、財政部臺灣省南區國稅局遺產稅免稅證明書
    （節本）影本各1 紙為證，且為被告所不爭，堪認為真實。
四、按限定繼承之繼承人，仍應繼承被繼承人之債務全額，僅以
    因繼承所得之遺產為限度，負償還責任，即限定繼承人非無
    債務，僅其責任有限而已；限定繼承債權人，得就債權全額
    為裁判上及裁判外一切請求，惟債權人起訴請求，繼承人如
    提出限定繼承之抗辯時，法院應為保留的給付（於繼承財產
    限度內為給付）之判決，最高法院86年度臺上字第258 號判
    決意旨可資參照。經查，被告確已於法定期間內為限定繼承
    之聲請，並經本院於96年2 月9 日裁定准許在案，有本院96
    年3 月21日屏院惠少家慧字第0960006160號函影本1 紙附卷
    可稽，應已發生限定繼承之效力，故得限定以因繼承所得遺
    產，償還被繼承人丙○○對於原告之債務。綜上，被繼承人
    丙○○雖確有積欠原告系爭借款，惟被告既已合法為限定繼
    承之聲明，揆諸前開判決意旨，原告本於繼承與消費借貸之
    法律關係，請求被告於繼承被繼承人之遺產範圍內連帶給付
    如主文第1 項所示之本金、利息及違約金，即屬有據，應予
    准許。
五、本件事證已臻明確，兩造其餘主張、陳述及所提證據，核與
    判決結果不生影響，爰不另論述，併此敘明。
六、據上論結，本件原告之訴為有理由，依民事訴訟法第78條、
    第85條第2 項，判決如主文。
中    華    民    國    98    年    8     月    20    日
                    民事第一庭  法  官  張以岳
以上正本係照原本作成。
如不服本判決，應於判決送達後20日內，向本院提出上訴狀並表
明上訴理由，如於本判決宣示後送達前提起上訴者，應於判決送
達後10日內補提上訴理由書（須附繕本）。
中    華    民    國    98    年    8     月    20    日
                                書記官  張婉郁


司法院資訊處製作；財團法人民間司法改革基金會備份。
